臺灣高等法院民事判決
109年度上字第326號
上  訴  人  張媛婷  
訴訟代理人  林永勝律師
被 上訴 人  張金米  
兼 上一 人
訴訟代理人  張秉閎  
被 上訴 人  許麗雪  
            翁敏峻  
            黃當源  
上  三  人
訴訟代理人  李平義律師
上列當事人間請求損害賠償事件，上訴人對於中華民國108年12
月12日臺灣臺北地方法院107年度訴字第4436號判決提起上訴，
本院於109年12月8日言詞辯論終結，判決如下：
    主      文
上訴駁回。
第二審訴訟費用由上訴人負擔。
    事實及理由
一、按不變更訴訟標的，而補充或更正事實上或法律上之陳述者
    ，非為訴之變更或追加，民事訴訟法法第256條定有明文。
    查上訴人於原審主張被上訴人乙○○（下稱其名）於民國105
    年10月間，在臺灣臺北地方檢察署（下稱臺北地檢）105年
    度偵字第20403號竊盜案件（下就案件稱偵字第20403號案件
    ，就卷稱偵字第20403號卷）中，提供偽造其母親黃秀菊受
    傷相片6張，指上訴人對黃秀菊有暴力行為，侵害其名譽。
    嗣於本院更正為乙○○係於106年4月14日所提出（見本院卷第
    442頁），經核此部分屬於更正事實上陳述，應予准許。
二、上訴人主張：㈠乙○○、被上訴人丙○○（下稱其名，與乙○○合
    稱乙○○2人）為伊弟、妹，伊母親黃秀菊因病於105年8月5日
    入住臺大醫院，嗣乙○○2人為將黃秀菊帶離臺大醫院，竟事
    先聯絡時任臺大醫院警衛庚○○、甲○○、社工戊○○（下分稱其
    名，與乙○○2人合稱被上訴人），而於105年8月12日14時30
    分許，由庚○○將伊推入病房，再由甲○○將伊雙手反扣壓制在
    沙發床上、以膝蓋頂住伊背部，而以此暴力方式限制伊行動
    ，任乙○○自伊皮包內取走黃秀菊之身分證、健保卡後，乙○○
    2人、戊○○並將黃秀菊帶離臺大醫院，造成伊雙肩嚴重位移
    挫傷酸痛及因恐懼產生精神壓力，被上訴人共同妨害伊自由
    。㈡乙○○於105年3月11日撥打113專線不實通報伊毆打母親；
    於同年8月14日在臺北市政府警察局中正一分局（下稱中正
    一分局）不實指稱上訴人於小時候曾持刀砍殺父親；於同年
    9月間在臺北地檢105年度偵字第20254號案件（下就案件稱
    偵字第20254號案件，就卷稱偵字第20254號卷）、於同年11
    月21日向臺灣彰化地方法院（下稱彰化地院）、於106年4月
    14日向臺北地檢不實指述伊對母親有暴力行為，甚至偽造母
    親受傷照片，侵害伊名譽權。㈢戊○○曾向乙○○聲稱伊承認在
    黃秀菊住院期間徒手毆打黃秀菊，損害伊名譽等語，爰依民
    法第184條第1項前段、第185條、第195條第1項前段規定，
    求為命：㈠被上訴人應連帶給付上訴人新臺幣（下同）250萬
    元，及自起訴狀繕本送達翌日起至清償日止，按週年利率5%
    計算之利息。㈡乙○○應給付上訴人120萬元，及自起訴狀繕本
    送達翌日起至清償日止，按週年利率5%計算之利息。㈢戊○○
    應給付上訴人30萬元，及自起訴狀繕本送達翌日起至清償日
    止，按週年利率5%計算之利息。㈣願供擔保，請准宣告假執
    行。
三、被上訴人部分：
　㈠乙○○2人則以：伊等因擔心母親黃秀菊遭上訴人虐待，始於10
    5年8月12日前往臺大醫院為黃秀菊辦理出院手續，雖與上訴
    人有發生衝突，但伊等均未觸摸到上訴人，伊等對上訴人並
    無任何強暴、脅迫行為。上訴人曾自承動手毆打母親，乙○○
    未偽造黃秀菊受傷之相片，上訴人對被上訴人所提竊盜、妨
    害名譽等刑事告訴，業經臺北地檢署檢察官不起訴處分確定
    ，上訴人主張均未提出證據證明等語，資為抗辯。
  ㈡戊○○、甲○○、庚○○則以：甲○○、庚○○斯時為維護臺大醫院安
    寧秩序及其他病患權益，依醫院規範處理上訴人之失控行為
    ，為維護公共秩序所需，縱限制上訴人之行動自由，然限制
    時間短暫，未對上訴人造成傷害，上訴人雙肩挫傷傷勢與甲
    ○○、庚○○當日之行為無關。戊○○為負責關懷黃秀菊之社工，
    無准否病人出院之權，而上訴人因情緒失控與他人衝突發生
    時，戊○○雖在場但未參與，更無施暴、脅迫之行為，戊○○、
    甲○○、庚○○對上訴人無共同不法侵害自由權之情。另戊○○並
    未虛構上訴人承認在黃秀菊住院期間徒手毆打黃秀菊情節，
    況上訴人上開主張均已罹2年請求權時效期間等語，資為抗
    辯。
四、原審為上訴人敗訴之判決，上訴人不服，提起上訴，並聲明
    ：㈠原判決廢棄。㈡上開廢棄部分：⒈被上訴人應連帶給付上
    訴人250萬元，及自起訴狀繕本送達翌日起至清償日止，按
    週年利率5%計算之利息。⒉乙○○應給付上訴人120萬元，及自
    起訴狀繕本送達翌日起至清償日止，按週年利率5%計算之利
    息。⒊戊○○應給付上訴人30萬元，及自起訴狀繕本送達翌日
    起至清償日止，按週年利率5%計算之利息。㈢上訴人願供擔
    保，請准宣告假執行。被上訴人則答辯聲明：㈠上訴駁回。㈡
    如受不利益判決，願供擔保請准宣告免為假執行。
五、兩造不爭執事項（本院卷第442頁至第443頁）：
　㈠乙○○、丙○○分別為上訴人之弟、妹，黃秀菊為其等母親，戊○
    ○自96年起迄今為臺大醫院之社工，甲○○、庚○○於105年8月1
    2日為駐臺大醫院之警衛。　
　㈡乙○○於105年3月11日撥打113專線，稱黃秀菊遭上訴人家暴，
    臺北市家庭暴力暨性侵害防治中心（下稱家防中心）社工人
    員乃介入查訪（偵字第20254號卷第20頁）。　
  ㈢黃秀菊自105年8月5日起因病在臺大醫院Ｃ棟13樓7號病房1號
    床住院治療，同年月12日下午2時30分許，庚○○、甲○○將上
    訴人隔離在病房內，乙○○並自上訴人皮包內取走黃秀菊之身
    分證、健保卡後，乙○○2人將黃秀菊帶離，。
　㈣戊○○於105年8月12日向乙○○稱黃秀菊住院期間徒手毆打上訴
    人，上訴人承認有打回去（本院卷第258-259頁）。
  ㈤乙○○於105年11月21日提供黃秀菊受傷照片10張（原審卷第93
    -103頁照片），向彰化地院聲請保護令，經彰化地院以105
    年家護字第1011號事件受理。乙○○於105年11月22日聲請保
    護令時，於聲請狀上記載「105.8/12下午至台大醫院接媽媽
    ，經醫院社工戊○○小姐描述媽媽住院期間，相對人（即上訴
    人）承認徒手毆打母親」等語（彰化地院105年度家護字101
    1號卷第4頁背面）。
  ㈥乙○○於106年4月14日偵字第20403號案件（偵字第20403號卷
    第85頁）偵查中，提出黃秀菊受傷照片4張（偵字第20254號
    卷第38頁），並稱上訴人對黃秀菊有家暴行為。 
  ㈦上訴人對被上訴人所提竊盜等告訴，經臺北地檢以偵字第204
    03號為不起訴處分。上訴人對戊○○所提妨害名譽告訴，經臺
    北地檢以106年度偵字第8504號為不起訴處分。上訴人復聲
    請交付審判，經臺灣臺北地方法院以106年度聲判字第126號
    駁回聲請。
  ㈧黃秀菊於107年10月13日死亡。　　 
六、上訴人主張被上訴人妨害其自由，乙○○、戊○○妨害其名譽，
    請求其等賠償精神慰撫金等語，為被上訴人否認，並以前詞
    置辯，茲就兩造爭執析述如下：
　㈠被上訴人有無於105年8月12日下午在臺大醫院妨害上訴人自
    由？上訴人據此依民法第184條第1項前段、第185條、第195
    條規定請求被上訴人連帶賠償250萬元，有無理由？
　　⒈按因故意或過失，不法侵害他人之權利者，負損害賠償責
      任；不法侵害他人之身體、健康、名譽、自由、信用、隱
      私、貞操，或不法侵害其他人格法益而情節重大者，被害
      人雖非財產上之損害，亦得請求賠償相當之金額，民法第
      184條第1項前段、第195條第1項前段分別定有明文。又民
      法第184條第1項前段所謂「不法」，係指侵權行為違反法
      律強制或禁止規定。換言之，即無阻卻違法或免責事由。
      關於阻卻違法事由，一般認為包括行使權利、正當防衛、
      緊急避難、自助行為、無因管理、得被害人承諾、正當業
      務行為等。次按對於現時不法之侵害，為防衛自己或他人
      之權利所為之行為，不負損害賠償之責；因避免自己或他
      人生命、身體、自由或財產上急迫之危險所為之行為，不
      負損害賠償之責，但以避免危險所必要，並未逾越危險所
      能致之損害程度者為限，民法第149條前段、第150條第1
      項，亦分別定有明文。查：
      ⑴黃秀菊於105年8月5日因病在臺大醫院Ｃ棟13樓7號病房1
        號床住院治療。同年月8日上午10時許，臺大醫院護理
        師己○○發現黃秀菊四肢有零星瘀青、左嘴角破皮，上訴
        人稱係其捏的，因黃秀菊也會捏她，且黃秀菊不願進食
        ，上訴人強行餵食一情，並記載在護理過程記錄（見病
        歷卷第5頁、第141頁）；同日下午3時許，住院醫師吳
        昱銳在病歷上記載：「4.CONSULT SOCIAL WORKER DUE 
        TO SUSPECTED DOMESTIC VIOLENCE BETWEEN THE PATIE
        NT AND HER DAUGHTER. （女兒表示媽媽會咬她，她才
        氣不過巴她）」（見病歷卷第53頁、第55頁），上訴人
        向護理師、住院醫師自承有捏黃秀菊四肢、打臉頰、強
        行餵食，致黃秀菊身體四肢瘀青、左嘴角破皮，住院醫
        生因而叮囑諮詢社工，可見上訴人確有對黃秀菊為家暴
        之行為。戊○○於105年8月9日上午前往病房探視黃秀菊
        ，但遭上訴人拒絕會談並情緒暴怒驅離社工，戊○○回報
        家防中心後，家防中心成人保護組社工人員陳香如定同
        年月12日下午2時會同督導人員前往臺大醫院訪視黃秀
        菊（見病歷卷第65頁），戊○○並應主治醫師要求聯繫黃
        秀菊其他家屬即乙○○同時前往探視（見本院卷第256頁
        ），則家防中心係因上訴人拒絕戊○○探視遭家暴之黃秀
        菊，而定105年8月12日前往訪視黃秀菊，戊○○並聯繫乙
        ○○到院，堪以認定。
　　　⑵臺大醫院護理過程記錄記載：「2016/8/12 15：37 非臨
        終自動出院-評估/措施：下午社工訪視後聯絡其他家屬
        表示要將病人帶走，病人疾病未癒，醫師已予病情解釋
        及說明診療計畫，但因特殊原因無法繼續留院診治，完
        成填寫病人自動出院志願書，提供出院護理指導，聯絡
        駐警隊，已向女兒（即上訴人）說明，但女兒無法接受
        ，並向其他家屬攻擊，駐警隊給予壓制，協助家屬帶走
        病人。評估/措施：女兒在病人離開後在病房大小聲，
        聯絡駐警隊及社工，醫師也已向女兒解釋，駐警隊表示
        女兒如果再不離開會給予驅離」等語（見病歷卷第143
        頁），佐以證人己○○於原審證述：我是臺大醫院護理師
        ，製作護理過程記錄就是寫下當時所看到和聽到的，10
        5年8月12日15時37分護理過程記錄是我所製作的，當時
        警衛反手壓制上訴人，其他的部分都如護理過程記錄所
        載等語（見原審卷第348頁至第350頁），可見上訴人於
        乙○○2人欲帶黃秀菊離開臺大醫院時，確有大聲咆哮、
        出手攻擊之情。而庚○○自承：105年8月12日下午2時30
        分許在臺大醫院Ｃ棟13樓7號病房上訴人把甲○○推開並打
        落甲○○之眼鏡，伊有以雙手阻擋上訴人，並以左手壓制
        上訴人左肩膀，右手反扣上訴人左手，帶家屬帶病人離
        開病房後，伊即未繼續壓制等語（見本院卷第252頁至
        第253頁）；甲○○自承：當天上訴人情緒激動，聲音很
        大聲，我和庚○○在病房內阻擋上訴人，避免她與乙○○、
        丙○○吵架，上訴人還將我的眼鏡打掉等語（見本院卷第
        254頁），足見乙○○係為帶黃秀菊出院，而自上訴人皮
        包內取走黃秀菊之身分證、健保卡，而庚○○、甲○○係因
        上訴人攻擊乙○○、丙○○，且在病房內大聲咆哮，而在病
        房阻擋上訴人，庚○○並將上訴人之左手反扣在其身後。
        復以臺大醫院出院病歷摘要記載：「今天（即105年8月
        12日）已和兒子（即乙○○）和三女兒（即丙○○）訪談，
        他們表示媽媽之前是和兒子住，但是二女兒（即上訴人
        ）於去年12月擅自把媽媽帶離往臺北後被二女兒操控。
        本次住院期間二女兒有強行餵食的狀況，會把飯菜用手
        塞進媽媽嘴裡，媽媽因而抗拒咬二女兒手指後，二女兒
        坦承會打媽媽，二女兒則宣稱是其他子女都不管媽媽，
        才會由她本人負責媽媽。但經由社工介入後，於本日帶
        兒子及三女兒前來，兩人表示願意負扶養責任要求重新
        帶回彰化基督教醫院治療，然而我們已充分告知媽媽目
        前預計在8/17要接受下一療程的血癌化療，但兒子和三
        女兒仍表示二姐從小就會打他們且情緒亦失控，他們擔
        心媽媽再受到二女兒肢體暴力，要求出院並簽下自動出
        院同意書。二女兒知情後嚴詞拒絕出院並且反彈於病房
        大聲駁斥，經病房同仁安撫無效後，並要求至派出所報
        案失蹤。本院已再三說明我們無法拒絕其他家屬要求自
        動出院」等語（見病歷卷第13頁），益徵乙○○2人於105
        年8月12日下午2時30分許為黃秀菊辦理出院時，上訴人
        確有情緒失控，並出手攻擊其等之情，被上訴人所辯上
        訴人當時在病房大聲咆哮、出手攻擊乙○○、丙○○等語，
        堪可採憑。而庚○○、甲○○基於維持醫院安寧、秩序之職
        責，在上訴人大聲咆哮、出手攻擊行為時，以強制力將
        上訴人阻隔在病房內，庚○○並將上訴人手反扣身後，顯
        係為制止上訴人繼續喧鬧攻擊，且為防衛自己、乙○○2
        人權利及其他病患及家屬之安全與安寧所為之行為，又
        其制止行為在乙○○2人將黃秀菊帶離病房後即終了，行
        為時間短暫，上訴人雖主張庚○○將其雙手反扣，造成其
        雙肩受傷，且被上訴人在醫院走道聯繫侵害其權利之行
        為云云，並提出診斷證明書、臺大醫院監視錄影畫面為
        證（見原審卷第383頁、本院卷第301頁至第401頁），
        然依診斷證明書所載上訴人係於108年10月23日因雙肩
        挫傷至醫院診療，此距乙○○、丙○○於105年8月12日將黃
        秀菊自臺大醫院帶離，已逾3年，難以此診斷證明書遽
        認此傷勢係庚○○所造成。又監視錄影翻拍照片僅可看出
        105年8月12日下午2時30分許至同日下午3時18分許在臺
        大醫院Ｃ棟13樓病房區走廊之人員走動狀況，無從依此
        證明被上訴人有何侵害上訴人權利之行為，堪認庚○○之
        制止行為並未造成上訴人身體傷害，顯未逾越防衛權利
        之必要程度，故庚○○、甲○○雖形式上短時間侵害上訴人
        之行動自由，然未逾越上訴人攻擊行為所能致之損害程
        度，依前開規定，自無須負損害賠償之責。又戊○○於斯
        時僅係陪乙○○2人探視黃秀菊，並無任何出手阻擋制止
        之行為，且依前開護理過程記錄、出院病歷摘要所載，
        戊○○並未參與為黃秀菊辦理出院之決定，難認戊○○有何
        侵害上訴人權利之行為。上訴人復未提出其他證據證明
        乙○○、丙○○有何侵害上訴人自由權之情，則上訴人請求
        被上訴人連帶負賠償之責，難認有據。 　　　　
　　　⑶乙○○不爭執自上訴人皮包內取走黃秀菊之身分證、健保
        卡一情（見兩造不爭執事項㈢），惟乙○○、丙○○於105年
        8月12日下午為黃秀菊辦理自臺大醫院自動離院，有病
        人自動出院志願書可參（見病歷卷第151頁），而黃秀
        菊之身分證、健保卡均為黃秀菊所有，上訴人並無占有
        之權源，黃秀菊既要出院，自應將其身分證、健保卡一
        併拿走，又斯時上訴人就有上⑵所述情緒激動、咆哮攻
        擊行為，難期待其配合交付黃秀菊之證件，且乙○○自上
        訴人皮包取走上開證件時，並未致上訴人受有損害，自
        未能認乙○○取走黃秀菊證件之行為侵害上訴人權利，又
        丙○○並非取走證件之人，則上訴人此部分主張即不足採
        。
　　⒉綜上，依上訴人所提證據無法證明被上訴人有侵害其權利
      ，則其依民法第184條第1項前段、第185條、第195條第1
      項規定請求被上訴人連帶賠償250萬元，即屬無據。　
  ㈡乙○○、戊○○有無妨害上訴人名譽？上訴人依民法第184條第1
    項前段、第195條第1項規定請求乙○○賠償120萬元、戊○○賠
    償30萬元，有無理由？
　　⒈按當事人主張有利於己之事實者，就其事實有舉證之責任
      ，民事訴訟法第277條前段定有明文。又涉及侵害他人名
      譽之言論，可包括事實陳述與意見表達，前者具有可證明
      性，後者則係行為人表示自己之見解或立場，無所謂真實
      與否。民法上名譽權之侵害雖與刑法之誹謗罪不盡相同，
      惟刑法第310條第3項「真實不罰」、第311條「合理評論
      」之規定，乃係為調和個人名譽與言論自由發生衝突而設
      ，個人名譽與言論自由發生衝突之情形，於民事上亦然，
      是有關上述不罰之規定，於民事事件即非不得採為審酌之
      標準（最高法院96年度台上字第928號判決意旨參照）。
      另刑法第311條第1款規定以善意發表言論，而有因自衛、
      自辯或保護合法之利益情形者不罰。倘行為人係以善意發
      表言論，而屬自衛、自辯或保護合法利益之情形，自難謂
      係不法侵害他人之名譽權。再者，訴訟權為憲法所保障之
      權利，而訴訟之本質原含訟爭對立性，藉由雙方攻擊、防
      禦之往來過程，以發現訴訟上之真實，倘過於箝制訴訟中
      之言論，則難期訴訟權之完整行使，因此，訴訟案件當事
      人於訴訟程序中，除故意就與本案爭訟無關之事實，虛構
      陳述詆譭他人，而為法所不許外，若當事人就訴訟事件之
      爭點而為攻擊防禦之陳述，非就與爭點毫無關聯之情事任
      意指摘，應認未逾行使正當訴訟攻防之合理範圍者，亦即
      當事人於訴訟程序進行中，為說明其請求及抗辯之事實為
      正當，就其爭訟相關事實，提出有利其請求之主張或抗辯
      ，為當事人在訴訟程序中權利之行使，尚非不法侵害他人
      之名譽權。
　　⒉就乙○○部分：
　　  ⑴乙○○有於105年3月11日撥打113專線，稱黃秀菊遭上訴人
        家暴等語，為兩造所不爭執（見兩造不爭執事項㈡）。
        而家防中心接獲上訴人通報後，陳香如先於105年3月17
        日撥打電話予上訴人表示欲訪視黃秀菊，但遭上訴人拒
        絕、辱罵，陳香如乃於翌日（即105年3月18日）前往上
        訴人住處訪視黃秀菊，發現黃秀菊眉心有抓痕、左手臂
        有深色瘀青、右太陽穴有黃綠色瘀青，乃續行追蹤，有
        電話錄音譯文、偵字第20254號案件訊問筆錄、偵字204
        03號案件訊問筆錄可參（見偵字20254號卷第36頁、原
        審卷第231頁、臺北地檢105年度他字第11787號卷第12
        頁），黃秀菊當時與上訴人同住，陳香如無法在與上訴
        人電話聯繫中取得黃秀菊之身體狀況資訊情況下，因而
        前往訪視，訪視結果黃秀菊確有遭受家暴之可能，可見
        乙○○憂慮黃秀菊遭上訴人家暴，尚非無據，則上訴人主
        張乙○○通報家防中心妨害其名譽云云，無可採憑。
　　　⑵乙○○固於105年8月14日在臺北市政府警察局中正一分局
        （下稱中正一分局）仁愛路派出所稱：「（警員問：你
        姊丁○○精神與身體狀態如何？精神是否異常有無就醫？
        ）小時候曾經拿刀要砍我父親，導致我父親頭部受傷，
        而且兄妹惡言相向無法溝通經常動手打人」等語（見原
        審卷第19頁）。惟此係上訴人因乙○○、丙○○於105年8月
        12日下午將黃秀菊帶離開臺大醫院，而對被上訴人提出
        竊盜等告訴，警員因而通知乙○○到警局詢問，乙○○對於
        上訴人所為告訴有辯駁之權利，上訴人就其告訴內容之
        真實性、憑信性，本有容忍、接受乙○○評論、辯駁之義
        務，況乙○○上開所述係配合員警調查，且針對員警之詢
        問而依其所知之上訴人之情形為答覆，此乃其在訴訟程
        序中權利之行使，依前開說明，未逾行使正當訴訟攻防
        之合理範圍，尚無不法侵害上訴人名譽權之情，上訴人
        此部分主張，亦無理由。
　　　⑶上訴人主張乙○○於105年9月間在偵字第20254號案件偵查
        中，提供偽造之黃秀菊受傷相片4張，指上訴人對黃秀
        菊有暴力行為，妨害其名譽權云云。然20254號案件偵
        查中黃秀菊受傷相片4張係由陳香如所提出（見20254號
        案件偵查卷第34頁至第35頁、第38頁），非乙○○所提出
        ，上訴人此部分主張，亦難採憑。
　　　⑷乙○○於105年11月21日提供黃秀菊受傷照片10張，向彰化
        地院聲請保護令，並於同年月22日聲請保護令時，在聲
        請狀上記載「105.8/12下午至台大醫院接媽媽，經醫院
        社工戊○○小姐描述媽媽住院期間，相對人（即上訴人）
        承認徒手毆打母親」等語；於106年4月14日偵字第2040
        3號案件（該卷第85頁）偵查中，提出黃秀菊受傷照片4
        張（偵字第20254號卷第38頁），並稱上訴人對黃秀菊
        有家暴行為等語，為兩造所不爭執（見兩造不爭執事項
        ㈤、㈥），惟乙○○在聲請保護令時所提出之照片（見彰化
        地院保護令卷第12頁至第17頁）內容，均顯示為黃秀菊
        身體左嘴角破皮、四肢瘀青、身體挫傷，與前開己○○在
        護理過程記錄所載相符，難認有何偽造之情。又陳香如
        於105年3月18日至上訴人住處訪視黃秀菊時，其眉心有
        抓痕、左手臂有深色瘀青、右太陽穴有黃綠色瘀青，疑
        有受家暴之情，於同年8月5日住院期間，黃秀菊有遭上
        訴人家暴之情，均如前述，則上訴人既對黃秀菊為家暴
        行為，乙○○據此提出照片，於書狀中記載上訴人有家暴
        情形，並提出黃秀菊受傷照片10張，向彰化地院聲請保
        護令，及於偵字第20403號案件（該卷第85頁）偵查中
        ，提出黃秀菊受傷照片4張，用以證明上訴人有家暴黃
        秀菊之行為，難認有何妨害上訴人名譽之情。
　　　⑸綜上，上訴人依民法第184條第1項前段、第195條第1項
        規定，請求乙○○賠償120萬元，洵屬無據。
    ⒊就戊○○部分：　　　　　
　　  戊○○於105年8月12日向乙○○稱黃秀菊住院期間徒手毆打上
      訴人，上訴人承認有打回去等情，為兩造所不爭執（見兩
      造不爭執事項㈣），而上訴人確有向護理師己○○、住院醫
      師吳昱銳陳稱有打黃秀菊，已如前述，則戊○○向乙○○所為
      上開陳述，屬有相當憑據使其確信為真，難認有何妨害上
      訴人名譽。上訴人依民法第184條第1項前段、第195條規
      定，請求戊○○賠償30萬元，亦屬無據。
七、綜上所述，上訴人依侵權行為之法律關係，請求被上訴人連
    帶給付250萬元，請求乙○○、戊○○分別賠償120萬元、30萬元
    ，及均自起訴狀繕本送達翌日起至清償日止，按週年利率5%
    計算之利息，均無理由，應予駁回，其假執行之聲請亦失所
    附麗，應併予駁回。原審為上訴人敗訴之判決，並駁回其假
    執行之聲請，俱無不合。上訴論旨指摘原判決不當，聲明廢
    棄改判，為無理由，應駁回其上訴。
八、本件事證已臻明確，兩造其餘攻擊防禦方法及所提證據，經
    本院審酌後，認均不足以影響本判決結果，自無逐一論述必
    要，併予敘明。　　　 　　
九、據上論結，本件上訴為無理由，依民事訴訟法第449條第1項
    、第78條，判決如主文。
中　　華　　民　　國　　109 　年　　12　　月　　22　　日
                    民事第三庭    
                        審判長法  官 王怡雯
                              法  官 徐淑芬
                              法  官 朱美璘
正本係照原本作成。
如不服本判決，應於收受送達後20日內向本院提出上訴書狀，其
未表明上訴理由者，應於提出上訴後20日內向本院補提理由書狀
（均須按他造當事人之人數附繕本）上訴時應提出委任律師或具
有律師資格之人之委任狀；委任有律師資格者，另應附具律師資
格證書及釋明委任人與受任人有民事訴訟法第466 條之1第1項但
書或第2項（詳附註）所定關係之釋明文書影本。如委任律師提
起上訴者，應一併繳納上訴審裁判費。
中　　華　　民　　國　　109 　年　　12　　月　　23　　日
    　　　　　　　　　　　　　書記官 蔡宜蓁
附註：
民事訴訟法第466條之1（第1項、第2項）：
對於第二審判決上訴，上訴人應委任律師為訴訟代理人。但上訴
人或其法定代理人具有律師資格者，不在此限。
上訴人之配偶、三親等內之血親、二親等內之姻親，或上訴人為
法人、中央或地方機關時，其所屬專任人員具有律師資格並經法
院認為適當者，亦得為第三審訴訟代理人。